【裁判字號】    94,訴,123
【裁判日期】    950601
【裁判案由】    損害賠償
【裁判全文】
臺灣嘉義地方法院民事判決               94年度訴字第123號
原      告  甲○○
            乙○○
法定代理人  丙○○
上列原告共同
訴訟代理人  劉意律師
被      告  賴石祥即建銘皮藝企業社
                      住嘉義縣.
兼上列一人
訴訟代理人  戊○○    住同上
上 列一 人
訴訟代理人  己○○    住同上
上列當事人間請求損害賠償事件，經本院於民國九十五年五月十
八日言詞辯論終結，判決如下：
    主  文
原告之訴及假執行之聲請均駁回。
訴訟費用由原告負擔。
    事實及理由
一、按訴狀送達後，原告不得將原訴變更或追加他訴。但請求之
    基礎事實同一、不甚礙被告之防禦及訴訟之終結者，不在此
    限，民事訴訟法第二百五十五條第一項第二、七款定有明文
    。原告於訴訟進行中主張肇事車輛ＲＫ—五五一八號小貨車
    之車主賴石祥即建銘皮藝企業社，將車輛交付被告戊○○保
    管使用，乃依民法第一百八十八條規定意旨追加為被告，雖
    被告戊○○以該車車況良好，且其並非賴石祥或建銘皮藝企
    業社受僱人為由，不同意原告之追加，然原告主張均係對於
    民國九十二年二月十六日車禍事件所為主張，經核與上揭規
    定並無不合，應予准許。
二、原告起訴主張：原告甲○○於九十二年二月十六日晚上十時
    十五分許，騎乘車號ＶＱＵ—三八五號輕型機車搭載原告乙○○，行經嘉義縣鹿草鄉三角村一０四之一號住宅前，因被
    告戊○○將車號ＲＫ—五一一八號自小貨車停放馬路上，當
    時天色已晚，路燈照明設備不足，於昏暗狀況下，原告甲○○未看見被告車輛，一時閃避不及撞及車輛，致原告甲○○
    受有下顎骨開放性骨折、合併顏面嚴重性撕裂傷、十餘顆牙
    齒斷裂、傷口撕裂傷共十五公分等傷害，原告乙○○受有頭
    部外傷、右膝挫傷及右下肢擦傷、下唇擦傷、右膝後十字韌
    帶撒脫性骨折等傷害。雖經鑑定被告無肇事因素，惟此路段
    照明不足，被告未將車輛停靠路邊，車輛右後輪離可停放車
    輛路邊尚有一點二七公尺，距道路右側一公尺四之距離，且
    未顯示停車燈光、放置三角架或警示標誌，影響路權，違反
    道路交通安全規則第一百十一條、第一百十二條規定，再依
    本件事故撞擊點觀之，如被告戊○○緊靠右側停放車輛，原
    告應可安全順利通過此路段。爰依民法第一百八十四條、第
    一百九十三條第一項、第一百九十五條第一項前段規定，向
    被告戊○○及車主即被告賴石祥即建銘皮藝企業社請求連帶
    賠償，就原告甲○○部分請求醫藥費用新臺幣（下同）十五
    萬一千六百七十五元、看護費用二萬二千五百元、精神慰藉
    金五十萬元；原告乙○○部分請求醫藥費用一萬二千四百六
    十七元、精神慰藉金三十萬元等語。並聲明：(一)被告應連帶
    給付原告甲○○六十六萬六千零七十五元，及自起訴狀繕本
    送達翌日起至清償日止按週年利率百分之五計算之利息。(二)
    被告應連帶給付原告乙○○三十一萬二千四百六十七元，及
    自起訴狀繕本送達翌日起至清償日止按週年利率百分之五計
    算之利息。(三)願供擔保請准宣告假執行。
三、被告則以：原告甲○○係訴外人即鹿草鄉三角村民張寬文之
    外甥，由張家發動機車距肇事現場相隔不到八十公尺，中間
    尚有倒Ｔ字型交叉路口，路口水銀燈非常明亮，且當天廟會
    平安燈懸掛徹夜通明，視距良好，並無照明不足情事，苟原
    告未疏於注意車前狀況，肇事自當可免。且依現場圖觀之，
    原告無煞車痕跡，顯見本件事故係原告行經交叉路口時，未
    減速慢行反直線超速行駛所致，原告甲○○為肇事原因，被
    告車輛靠路邊停放，未違規亦無任何過失等語置辯。並答辯
    聲明：原告之訴駁回；如受不利判決願供擔保請准宣告免為
    假執行。
四、原告主張於上揭時、地撞擊停放路旁未開警示燈或設警告標
    示之ＲＫ—五一一八號自小貨車，致原告甲○○受有下顎骨
    開放性骨折、合併顏面嚴重性撕裂傷、十餘顆牙齒斷裂、傷
    口撕裂傷共十五公分等傷害；原告乙○○受有頭部外傷、右
    膝挫傷及右下肢擦傷、下唇擦傷、右膝後十字韌帶撒脫性骨
    折傷害等情，被告不爭執，且有原告提出之診斷證明書、醫
    療收據為據，並經本院向嘉義縣警察局水上分局函調本件事
    故警詢筆錄、現場圖、道路交通事故調查報告表(一)(二)、現場
    及車損彩色照片八幀在卷可稽，堪信為真。
五、原告主張被告戊○○未將車輛靠路邊停放，且現場照明不足
    ，亦無車燈或警示標誌，違反道路交通安全規則規定，該車
    為被告賴石祥即建銘皮藝企業社所有，交付被告戊○○使用
    ，被告應負侵權行為連帶賠償責任等語，此為被告否認辯稱
    ：現場有路燈並非照明不足，本件事故係原告甲○○駕車過
    失所致，與被告無涉等語置辯。則本件爭點在於被告車輛停
    放路旁是否違規，就本件事故發生是否有過失。經查：
  (一)原告主張由原告甲○○騎乘輕機車搭載原告乙○○，行經上
    揭路段，撞擊路旁被告戊○○所停車輛之事實，原告甲○○
    於警詢時陳明，核與被告戊○○警詢所述情節相符，並有現
    場圖、道路交通事故調查報告表(一)(二)、現場及車損彩色照片
    八幀附卷可稽。依上開現場圖及照片所示，被告車輛停放之
    路旁有水溝蓋板之排水溝，且於略向外斜之車後排水溝上，
    放置有花盆，原告未考量路旁花盆、排水溝設置，逕以停車
    定點與路邊牆面距離，計算車輛可停放路邊距離，認被告車
    輛右後輪離可停放車輛路邊尚有一點二七公尺，距道路右側
    一公尺四之距離，違反道路交通安全規則第一百十一條規定
    ，自不足採。又肇事當時夜間、無障礙物、視距良好，該路
    段有照明設備前面左邊水銀燈、右邊日光燈，肇事視距良好
    等情，有上揭道路交通事故調查報告表及後堀派出所警員職
    務報告在卷可稽，而證人即現場處理警員丁○○亦到庭證稱
    現場附近有路燈，核與本院函詢結果，事故地點即三角村十
    九鄰一０四之一號宅前周圍設計有三盞編號為七二、七三、
    七四之照明設備，設置時間達五年以上，編號七二至七三間
    隔十二公尺、編號七三至七四間隔十八公尺，標號七二號為
    二百五十Ｗ水銀燈，標號七三、七四號為四十Ｗ日光燈，事
    故地點應為路燈編號七三號處等情相符，有嘉義縣鹿草鄉公
    所九十四年八月十八日所建字第０九四０００六二八九號函
    附路燈位置圖示一份為證，參以上開現場照片所示，附近有
    紅色小燈飾懸掛路旁，現場應非原告主張照明不足之情形，
    自無道路交通安全規則第一百一十二條第一項第十三款「在
    夜間無燈光設備或照明不清之道路」之情事，原告主張被告
    車輛停車違反道路交通安全規則第一百十一條及第一百十二
    條規定云云，自不足採。
  (二)本件被告車輛當時係位於原告行車方向前方路旁，係無人駕
    駛之靜止狀態，依上揭現場圖及車損照片所示，現場道路寬
    度約七點二公尺，原告自後方撞及被告車輛，撞擊點後方並
    無明顯煞車痕跡，且以當時夜間、無障礙物、視距良好之車
    況，並無不能注意情事，原告甲○○未注意車前路旁停有車
    輛之車況，無正常閃煞反應直接撞及被告車輛後方，違反道
    路交通安全規則第九十四條第三項駕駛人行駛時應注意車前
    狀況，隨時採取必要安全措施之規定，應係肇事原因，尚難
    認被告停車就本件事故發生有何過失，且本件經送臺灣省嘉
    雲區車輛行車事故鑑定委員會鑑定結果，認原告甲○○為肇
    事原因，被告戊○○無肇事因素，再經臺灣省車輛行車事故
    覆議鑑定委員會覆議結論照原鑑定意見等情，有上開事故委
    員會嘉鑑字第九二０九八九號鑑定意見書、覆議鑑定委員會
    府覆議字第九二二一三二八號函在卷可稽。而就原告提出被
    告之停車過失，經送國立交通大學鑑定結果，經審酌事故現
    場圖肇事路段寬度七點二公尺，並有水溝加蓋寬度一點四公
    尺，小貨車呈微略右斜，右前角緊靠道路與溝蓋交界停放輕
    機車右倒停置於小貨車後約一點五公尺處。現場與車損照片
    顯示小貨車左後燈組脫落懸空，輕機車前擋風板與前緣飾板
    分離儀表板總成破損脫落。路旁水溝蓋板上方沿線置放花盆
    ，機車把手因撞擊而往後彎折、靠近座墊前端撞擊點上游地
    面無明顯煞車痕跡，推斷輕機車係在無正常反應情況下，直
    接撞擊前方停放之小貨車後端。原告甲○○夜間駕駛輕機車
    ，未注意車前狀況，撞及路旁停車，為肇事原因，此有國立
    交通大學九十五年二月二十一日以交大管運字第０九五００
    ００六六一號函附行車事故鑑定意見書在卷可稽。上開鑑定
    結果均同上見解，認原告甲○○駕車未注意車前狀況之過失
    為肇事因素，被告戊○○停車並無肇事因素。本件原告主張
    被告就本件事故發生有上揭違規及過失等情既不可採，原告
    主張被告戊○○及車主賴石祥即建銘皮藝企業社應負連帶賠
    償責任，自不足採。
六、綜上，原告既無法舉證證明被告戊○○將車輛停置路旁有違
    規定或就本件事故發生有過失，原告主張依侵權行為及民法
    第一百八十八條規定之法律關係，請求被告連帶賠償原告甲○○六十六萬六千零七十五元、原告乙○○三十一萬二千四
    百六十七元，及均自起訴狀繕本送達翌日起至清償日止按週
    年利率百分之五計算之利息，為無理由，應予駁回。又原告
    本案之請求既經駁回，其假執行之聲請亦失所附麗，爰併予
    駁回。
七、本件事證已臻明確，兩造其餘攻擊防禦方法及所提未經援用
    之證據，經本院審酌後，認為均不足以影響本判決之結果，
    自無逐一詳予論駁之必要，併此敘明。
八、據上論結，原告之訴為無理由，依民事訴訟法第七十八條，
    判決如主文。
中    華    民    國    95    年    6     月    1     日
                  民事第一庭  法  官  陳端宜
上為正本係照原本作成。
如對本判決上訴須於判決送達後20日內向本院提出上訴狀。
中    華    民    國    95    年    6     月    1     日
                              書記官  洪麗惠


司法院資訊處製作；財團法人民間司法改革基金會備份。
